【裁判字號】    98,訴,2405
【裁判日期】    980824
【裁判案由】    毒品危害防制條例
【裁判全文】
臺灣臺中地方法院刑事判決              98年度訴字第2405號
公  訴  人  臺灣臺中地方法院檢察署檢察官
被      告  乙○○
                    國民
上列被告因違反毒品危害防制條例案件，經檢察官提起公訴（九
十八年度毒偵字第二０九二號），被告於準備程序中就被訴事實
為有罪之陳述，受命法官經聽取當事人之意見後，由本院合議庭
裁定由受命法官獨任改行簡式審判程序判決如下：
    主   文
乙○○施用第一級毒品，累犯，處有期徒刑拾月。
    犯罪事實及理由
一、乙○○前於民國八十二年間，因違反肅清煙毒條例及麻醉藥
    品管理條例案件，經本院分別判處有期徒刑五年二月、三年
    二月、五月，合併定應執行有期徒刑七年十月確定；復於八
    十三年間，因違反肅清煙毒條例及麻醉藥品管理條例案件，
    經本院分別判處有期徒刑三年十月、十月，合併定應執行有
    期徒刑四年六月確定，上開案件接續執行，於八十八年七月
    七日縮短刑期假釋出監並付保護管束。又於八十九年間，因
    施用毒品案件，經送觀察、勒戒後，認無繼續施用毒品之傾
    向，於八十九年二月十七日執行完畢釋放，並由臺灣臺中地
    方法院檢察署檢察官以八十九年度毒偵字第九九二號為不起
    訴處分確定。再因施用毒品案件，經送觀察、勒戒後，認有
    繼續施用毒品之傾向，由本院裁定令入戒治處所施以強制戒
    治並經同署檢察官提起公訴，經本院以八十九年度訴字第二
    三五一號判處有期徒刑八月，嗣依九十六年度聲減字第一四
    七０號裁定減為有期徒刑四月確定，戒治部分於九十年七月
    六日停止其處分，旋與上開肅清煙毒條例、麻醉藥品管理條
    例案件之殘刑部分及施用毒品案件接續執行，於九十六年八
    月八日縮刑期滿執行完畢而於翌日出監。又因施用毒品案件
    ，經本院分別以九十八年度訴字第七三一號及九十八年度訴
    字第四八八號判處有期徒刑一年、二年六月確定（現正執行
    中）。詎其仍不知悔改，復基於施用第一級毒品之犯意，於
    九十八年四月二十四日採尿前回溯七十二小時內之某時，在
    不詳地點，以將海洛因摻水置入針筒內，再以針筒注射手臂
    血管之方式，施用第一級毒品海洛因一次。嗣於九十八年四
    月二十四日上午九時許，在臺中縣沙鹿鎮○○路五一巷底之
    通伯公祠前，為警盤查，經同意採集其尿液送驗後，結果呈
    可待因及嗎啡陽性反應，而查悉上情。
二、證據名稱：
  (一)被告乙○○於本院準備程序及審理時之自白。
  (二)臺中縣警察局清水分局明秀派出所員警職務報告、刑案現
      場照片、採集尿液鑑定同意書、委託鑑驗尿液代號與真實
      姓名對照表、中山醫學大學附設醫院檢驗科藥物檢測中心
      尿液檢驗報告（實驗編號：0000000）。
三、查海洛因係屬於毒品危害防制條例第二條第二項第一款所規
    定之第一級毒品；又九十二年七月九日新修正之毒品危害防
    制條例刪除二犯及三犯之規定，一改修法前繁雜之處遇程序
    ，僅將施用毒品者簡化區分為初犯、再犯，並認施用毒品者
    係屬病患性犯人，以觀察、勒戒戒除其身癮，並以強制戒治
    去除其心癮。經觀察、勒戒或強制戒治執行完畢釋放後，若
    係五年後再犯該條例第十條施用毒品罪者，與同條例第二十
    條第一項、第二項關於「初犯」之處理方式相同，檢察官應
    先聲請法院裁定令被告入勒戒處所觀察、勒戒，並視有無繼
    續施用毒品傾向，決定應予釋放、為不起訴之處分，或應聲
    請法院裁定令入勒戒處所強制戒治；若係五年內「再犯」同
    條例第十條施用毒品罪者，依同條例第二十三條第二項規定
    ，檢察官則應依法追訴。觀諸該條例第二十條第三項之修正
    理由：「觀察、勒戒或強制戒治五年後再犯者，顯見前所實
    施之觀察、勒戒或強制戒治已足以遮斷其施用毒品之癮，為
    期自新及協助其戒除毒癮，對此五年後再犯者，爰明定仍適
    用初犯之規定，先經觀察、勒戒、強制戒治之程序。」及同
    條例第二十三條第二項之修正理由：「為配合簡化施用毒品
    犯之刑事處遇程序，並鑑於經觀察、勒戒或強制戒治執行完
    畢釋放後五年內再犯者，其再犯率甚高，原據以實施之觀察
    、勒戒及強制戒治既已無法收其實效，自應施以刑事處遇。
    」，顯然如施用毒品者係前經觀察、勒戒或強制戒治等治療
    程序執行完畢五年後，始再施用毒品之「初犯」，因前所執
    行之觀察、勒戒或強制戒治已足收戒除毒癮之效，自應重新
    執行觀察、勒戒或強制戒治等治療程序，並於治療程序執行
    完畢後，由檢察官為不起訴處分，毋庸對之追訴處罰；反之
    ，在「再犯」之情形，因其先前所為治療程序顯未能收戒斷
    毒癮之效，且考量施用毒品者之再犯率偏高，乃簡化其刑事
    處遇程序，而逕予追訴處罰，不再施以治療程序。參酌上開
    立法理由，修正毒品危害防制條例就施用毒品者，祇於「初
    犯」及「五年後再犯」二種情形，有其追訴條件之限制，即
    須於初犯經觀察、勒戒或強制戒治釋放後，五年內均無施用
    毒品之行為，始能認其前所實施之觀察、勒戒或強制戒治已
    足遮斷毒癮，而得於五年後再犯時，再予適用初犯之規定，
    重行觀察、勒戒等程序。倘五年內已經再犯，被依法追訴處
    罰，縱其第三次（或第三次以上）施用毒品之時間在初犯釋
    放五年以後，即與「五年後再犯」之情形有別，且因已於「
    五年內再犯」，顯見其再犯率甚高，原實施觀察、勒戒或強
    制戒治，已無法收其實效，而無五年戒斷期之存在，自無再
    經觀察、勒戒及強制戒治之必要，應由檢察官逕行起訴，始
    符新法修正之本旨。本件被告前於八十二年間，因違反肅清
    煙毒條例及麻醉藥品管理條例案件，經本院分別判處有期徒
    刑五年二月、三年二月、五月，合併定應執行有期徒刑七年
    十月確定；復於八十三年間，因違反肅清煙毒條例及麻醉藥
    品管理條例案件，經本院分別判處有期徒刑三年十月、十月
    ，合併定應執行有期徒刑四年六月確定，上開案件接續執行
    ，於八十八年七月七日縮短刑期假釋出監並付保護管束。又
    於八十九年間，因施用毒品案件，經送觀察、勒戒後，認無
    繼續施用毒品之傾向，於八十九年二月十七日執行完畢釋放
    ，並由臺灣臺中地方法院檢察署檢察官以八十九年度毒偵字
    第九九二號為不起訴處分確定。再因施用毒品案件，經送觀
    察、勒戒後，認有繼續施用毒品之傾向，由本院裁定令入戒
    治處所施以強制戒治並經同署檢察官提起公訴，經本院以八
    十九年度訴字第二三五一號判處有期徒刑八月，嗣依九十六
    年度聲減字第一四七０號裁定減為有期徒刑四月確定，戒治
    部分於九十年七月六日停止其處分，旋與上開肅清煙毒條例
    、麻醉藥品管理條例案件之殘刑部分及施用毒品案件接續執
    行，於九十六年八月八日縮刑期滿執行完畢而於翌日出監。
    又因施用毒品案件，經本院分別以九十八年度訴字第七三一
    號及九十八年度訴字第四八八號判處有期徒刑一年、二年六
    月確定（現正執行中）等節，有臺灣臺中地方法院檢察署刑
    案資料查註紀錄表及臺灣高等法院被告前案紀錄表各一份附
    卷可按。被告於上開觀察、勒戒後，既曾於五年內再犯毒品
    危害防制條例第十條之罪，並業經判刑確定，本次復行觸犯
    毒品危害防制條例第十條之罪，自非屬毒品危害防制條例第
    二十條第三項所定「五年後再犯」之情形，而應依法追訴。
四、核被告所為，係犯毒品危害防制條例第十條第一項之施用第
    一級毒品罪。被告為施用而持有第一級毒品，其持有之低度
    行為，應為施用之高度行為所吸收，不另論罪。又被告前於
    八十二年間，因違反肅清煙毒條例及麻醉藥品管理條例案件
    ，經本院分別判處有期徒刑五年二月、三年二月、五月，合
    併定應執行有期徒刑七年十月確定；復於八十三年間，因違
    反肅清煙毒條例及麻醉藥品管理條例案件，經本院分別判處
    有期徒刑三年十月、十月，合併定應執行有期徒刑四年六月
    確定，上開案件接續執行，於八十八年七月七日縮短刑期假
    釋出監並付保護管束。又於八十九年間，因施用毒品案件，
    經送觀察、勒戒後，認無繼續施用毒品之傾向，於八十九年
    二月十七日執行完畢釋放，並由臺灣臺中地方法院檢察署檢
    察官以八十九年度毒偵字第九九二號為不起訴處分確定。再
    因施用毒品案件，經送觀察、勒戒後，認有繼續施用毒品之
    傾向，由本院裁定令入戒治處所施以強制戒治並經同署檢察
    官提起公訴，經本院以八十九年度訴字第二三五一號判處有
    期徒刑八月，嗣依九十六年度聲減字第一四七０號裁定減為
    有期徒刑四月確定，戒治部分於九十年七月六日停止其處分
    ，旋與上開肅清煙毒條例、麻醉藥品管理條例案件之殘刑部
    分及施用毒品案件接續執行，於九十六年八月八日縮刑期滿
    執行完畢而於翌日出監等節，有臺灣高等法院被告前案紀錄
    表及臺灣臺中地方法院檢察署刑案資料查註紀錄表各一份附
    卷可佐，其於五年以內故意再犯本件有期徒刑以上之罪，為
    累犯，應依刑法第四十七條第一項規定加重其刑。爰審酌被
    告前曾多次因施用毒品案件，經觀察勒戒、強制戒治之程序
    ，復多次經法院判處有期徒刑，猶不知悛改，仍再施用不綴
    ，顯然無視毒品對於其自身健康之戕害及對於社會安全與公
    共秩序之潛在危害；惟念及施用毒品固戕害個人健康至鉅，
    然就他人權益之侵害仍屬有限，及其犯罪目的、手段及犯後
    坦承犯行之態度、施用毒品之次數等一切情狀，量處如主文
    所示之刑，以示懲儆。
據上論斷，應依刑事訴訟法第二百七十三條之一第一項、第二百
九十九條第一項前段，毒品危害防制條例第十條第一項，刑法第
十一條、第四十七條第一項，判決如主文。
本案經檢察官甲○○到庭執行職務。
中    華    民    國    98    年    8     月     24   日
                  刑事第十四庭    法  官  林學晴
上正本證明與原本無異。
如不服本判決應於收受送達後10日內向本院提出上訴書狀，並應
敘述具體理由；其未敘述上訴理由者，應於上訴期間屆滿後20日
內向本院補提理由書（均須按他造當事人之人數附繕本）「切勿
逕送上級法院」。
                                  書記官  簡雅文
中    華    民    國    98    年    8     月     24   日
【附錄本案論罪科刑法條全文】
毒品危害防制條例第十條：
施用第一級毒品者，處六月以上五年以下有期徒刑。
施用第二級毒品者，處三年以下有期徒刑。


司法院資訊處製作；財團法人民間司法改革基金會備份。
